【裁判字號】    99,聲,2029
【裁判日期】    990726
【裁判案由】    聲請具保停止羈押
【裁判全文】
臺灣高等法院刑事裁定                99年度聲字第2029號
聲  請  人
即  被  告  甲○○
選任辯護人  許美麗律師
上列聲請人因貪污等案件（本院99年度上訴字第1417號），聲請
具保停止羈押，本院裁定如下：
    主  文
聲請駁回。
    理  由
一、聲請意旨略以：被告羈押之理由為刑事訴訟法第101條第1項
    第3款所犯為5年以上有期徒刑之罪者，惟所涉重罪部分，尚
    待法院詳予審判，且諸多犯罪事實僅有證人之片面證詞。再
    者，被告僅係基層警員，毫無管道與資歷足以逃亡海外，且
    依刑事訴訟法第371條之規定，被告經合法傳喚，無正當理
    由不到庭者，得不待其陳述，逕行判決，是第二審縱被告不
    到庭亦得為審判，並無刑事訴訟法第101條第1項前提要件，
    即非予羈押顯難進行審判情狀。又貪瀆案件案情繁雜，審理
    期間曠日費時，惟該等案件之被告對社會民眾不會造成危害
    ，與其他重大危害社會治安案件性質迥異，長期羈押被告恐
    非妥適，懇請准予交保云云。
二、按羈押乃拘禁被告之強制處分，亦屬對人強制處分之一，羈
    押之目的，在保全證據及刑罰之執行。而刑事被告經法官訊
    問後，認為犯罪嫌疑重大，而有(1)逃亡或有事實足認為有逃
    亡之虞者；(2)有事實足認為有湮滅、偽造、變造證據或勾串
    共犯或證人之虞者；(3)所犯為死刑、無期徒刑或最輕本刑為
    5年以上有期徒刑之罪等情形之一者，非予羈押，顯難進行
    追訴、審判或執行，得羈押之，刑事訴訟法第101條第1項定
    有明文。次按刑事被告經訊問後，於必要時得羈押之，所謂
    必要與否，自應按照訴訟進行程度，及其他一切情事，由法
    院斟酌認定，最高法院著有29年度抗字第57號判例足資遵循
    。又法院處理聲請羈押案件之重點，在於判斷被告之「犯罪
    嫌疑」是否重大、有無符合羈押事由及羈押要件等法律要件
    ，並非終局判斷被告之罪責成立與否，蓋終局判斷罪責是否
    成立尚須經過審理過程，檢察官有進一步提出及說明證據之
    義務，被告亦享提出有利證據及辯解之權利，則起訴事實存
    在與否，仍在浮動之狀態，法院僅係依現存之證據判斷被告
    應否羈押，與被告將來定罪與否，理論上無必然關係。有本
    院94年度抗字第925號、95年度抗字第130號裁定意旨可參。
    故被告有無羈押之必要，法院僅須審查被告犯罪嫌疑是否重
    大、有無羈押原因、以及有無賴羈押以保全偵審或執行之必
    要，由法院就具體個案情節予以斟酌決定，如就客觀情事觀
    察，法院許可羈押之裁定或延長羈押之裁定，在目的與手段
    間之衡量並無明顯違反比例原則情形，即無違法或不當可言
    ，且關於羈押原因之判斷，尚不適用訴訟上嚴格證明原則。
三、經查：
  (一)本件被告甲○○因犯貪污治罪條例等案件，經原審台灣新竹
    地方法院判處應執行有期徒刑20年，褫奪公權3年在案，嗣
    被告上訴，經本院訊問後，認被告有刑事訴訟法第101條第1
    項第1款、第3款，有事實足認有逃亡之虞，且所犯係最輕本
    刑5年以上有期徒刑之罪，而有羈押之必要，於民國（下同
    ）99年4月22日裁定予以羈押，嗣於同年7月13日裁定自99年
    7月22日起延長羈押2月在案，有原審法院98年度訴字第256
    號判決書、本院訊問筆錄、99年度上訴字第1417號裁定、押
    票在卷可稽。
  (二)聲請意旨雖以其所犯之罪尚待法院審理，證人供述係片面之
    詞云云，惟羈押被告之裁量，非重在被告有罪、無罪之調查
    ，而應以被告所犯罪嫌是否重大、有無羈押原因及必要性，
    為判斷之依據。另決定羈押之犯罪嫌疑是否重大、有無羈押
    原因及必要性，自與有罪判決須達毫無懷疑之有罪確信之心
    證有所不同，法院僅須依本案卷證先就形式上審查，以為憑
    斷。而被告所涉本案犯罪事實，有證人呂超棋、郭信佑、廖
    春鴻、王心華、李進德等人之證述及通訊監察譯文在卷可稽
    ，被告犯罪嫌疑確屬重大，且所犯貪污治罪條例第6條第1項
    第3款、第4條第1項第5款係最輕本刑5年以上有期徒刑之重
    罪，自合於刑事訴訟法第101條第1項第3款之規定，被告以
    前詞抗辯，核非本院所應審酌。
  (三)再者，被告經原審判處應執行有期徒刑20年，禠奪公權3年
    ，有相當理由足認被告因將來面臨重刑之處罰，可預期其逃
    匿以規避審判程式之進行及刑罰之執行之可能性甚高，且本
    案被告與檢察官均得上訴第三審，為使後續訴訟得以順利進
    行，並確保有罪判決確定後能到案執行，本院審酌若命被告
    具保、責付或限制住居等侵害較小之手段，均不足以確保審
    判或執行程式之順利進行，是權衡國家刑事司法權之有效行
    使、社會秩序及公共利益、被告人身自由之私益及防禦權受
    限制之程度，認對被告維持羈押處分尚屬適當、必要，亦合
    乎比例原則。
  (四)依前所述，本院認有事實足認被告有逃亡之虞，且所犯為最
    輕本刑5年以上有期徒刑之罪，有羈押之必要，其羈押原因
    依然存在，聲請書所載事由均非具保之正當理由，本件聲請
    具保停止羈押，礙難准許，應予駁回。
中    華    民    國    99    年    7    月    26    日
            刑事第十六庭審判長法  官  陳晴教
                              法  官  許增男
                              法  官  王敏慧
以上正本證明與原本無異。
如不服本裁定，應於收受送達後五日內向本院提出抗告狀。
                              書記官  丁淑蘭
中    華    民    國    99    年    7     月    26    日

司法院資訊處製作；財團法人民間司法改革基金會備份。
